臺灣高等法院刑事判決　　　　　　　　　　　　　九十三年度上訴字第二一三四號
　　上　訴　人　臺灣臺北地方法院檢察署檢察官
　　上　訴　人
　　即　被　告　戊○○
　　選任辯護人　徐景星律師
　　　　　　　　郭瑋萍律師
　　上　訴　人
　　即　被　告　乙○○
　　選任辯護人　許巍騰律師
　　　　　　　　李怡卿律師
　　上　訴　人
　　即　被　告　丙○○
　　指定辯護人　本院公設辯護人甲○○
右上訴人等因被告等妨害自由等案件，不服臺灣臺北地方法院九十二年度訴字第一○
三八號，中華民國九十三年五月二十八日第一審判決（起訴案號：臺灣臺北地方法院
檢察署九十一年度偵字第一八○九五號），提起上訴，本院判決如左：
    主  文
原判決關於戊○○、丙○○、乙○○部分均撤銷。
戊○○、丙○○共同以非法方法剝奪他人之行動自由，戊○○處有期徒刑壹年；丙○○處有期徒刑拾月。
乙○○共同以非法方法剝奪他人之行動自由，處有期徒刑拾月；又意圖為自己不法之
所有，而侵占遺失物，處罰金壹仟元，如易服勞役，以佰元折算壹日。
    事  實
一、甲ＯＯ（業經原審判處有期徒刑六月確定）因與丁○○間發生感情糾葛，遂尋求
    戊○○幫忙解決。戊○○即與甲ＯＯ、丙○○、乙○○、己○○（業經原審判處
    有期徒刑一年一月確定）、曾大成（業經原審判處有期徒刑一年確定）及綽號「
    阿欣」之不詳姓名年籍成年男子等人共同基於妨害丁○○行動自由之犯意聯絡，
    由戊○○指示甲ＯＯ邀約丁○○於九十一年三月二十二日上午八時許，在臺北市
    大安區○○○路與復興南路口見面後，丙○○、曾大成即分別駕駛車號不詳白色
    廂型車、紅色貨車各一部，各搭載甲ＯＯ、綽號「阿欣」及另一不詳姓名年籍成
    年男子；另己○○亦駕駛丙○○所使用之七Ｍ─九四七號計程車搭載乙○○，一
    同前往臺北市○○○路、復興南路口附近等候，其間丙○○先行離去。迨丁○○
    依約駕駛Ｆ九─二三四七號廂型車前來，甲ＯＯ並進入該廂型車後，因曾大成、
    乙○○趨前時，遭丁○○察覺有異，而駛離現場。曾大成即與綽號「阿欣」及另
    一名不詳姓名男子駕駛前開紅色小貨車追趕至科技大樓捷運站對面附近，阻擋丁○○所駕駛之車輛；甲ＯＯ並開啟車門，該一不詳姓名男子即進入丁○○駕駛之
    車內，同時喝令丁○○開車駛離現場，因丁○○不從，該男子即自行基於傷害之
    犯意，持木棍毆打丁○○後腦，致丁○○後枕頭皮血腫（此部分戊○○、乙○○
    、丙○○並無犯意聯絡，詳如後述）。此時曾大成亦自後趕到，並與綽號「阿欣
    」之男子二人另行基於毀損犯意，持高爾夫球桿等物，砸損丁○○所有之車輛擋
    風玻璃，曾大成並將丁○○強拉下車；丁○○乃佯裝昏迷。適有警員前來查問，
    曾大成、甲ＯＯ二人即佯稱係發生車禍，欲將丁○○送醫救治，架持丁○○攔搭
    計程車離開，以此方式剝奪丁○○之行動自由。嗣於車行途中，曾大成發覺丁○○係佯裝昏迷，遂與甲ＯＯ在臺北縣三重市忠孝橋下附近強拉丁○○下車，並由
    曾大成電知綽號「阿欣」男子與乙○○、己○○前來會合後，再將丁○○載至臺
    北縣三重綜合體育場附近公園內，丙○○亦隨後抵達。甲ＯＯ即強要丁○○支付
    相當款項，解決二人感情問題，始得離去；乙○○、曾大成、己○○、丙○○等
    人亦均在旁；曾大成復出手毆打丁○○臉部一拳（未成傷）；同時出言若不聽從
    ，將對丁○○不利，其餘之人並作勢毆打，使丁○○心生畏懼，繼續遭乙○○等
    人限制行動自由。旋乙○○、曾大成、己○○、甲ＯＯ又將丁○○帶至附近某泡
    沫紅茶店內，強命丁○○先簽發面額為新臺幣（下同）五十萬元本票一紙，因乙○○等人認金額不足，乃於甲ＯＯ取得該紙本票並與己○○離去後，乙○○、曾
    大成又將丁○○帶至戊○○住處附近某冰果室內，曾大成隨即先行離去。乙○○
    則經戊○○於電話中指示須取得面額約三百萬元之本票，乙○○即再命丁○○簽
    發面額為一百萬元之本票二張、五十萬元本票一張後，始同意丁○○離去。乙○○旋將取得之本票三張交付戊○○。嗣因戊○○再將該等本票轉讓與他人向丁○○催討，經丁○○報警始查悉上情。
二、乙○○於九十一年六月三十日，在臺北縣三重市重新橋下之跳蚤市場內，拾獲簡
    嘉輝之皮夾（內含簡嘉輝之健保卡、中華商業銀行金融卡、合作金庫金融卡、正
    之帶電腦教學識別證、汽車駕照、周金水之警察人員服務證）後，竟意圖為自己
    不法之所有，將簡嘉輝之皮包侵占入己。
三、案經臺北市政府警察局刑事警察大隊（下稱臺北市刑大）移請臺灣臺北地方法院
    檢察署檢察官偵查起訴。
    理  由
壹、被告戊○○、乙○○、丙○○妨害自由部分：
一、右揭共同強押被害人丁○○，並強迫簽發面額分別為五十萬元、五十萬元、一百
    萬元、一百萬元本票四紙等事實，業據被告即上訴人乙○○於本院審理時坦承不
    諱，核與證人丁○○於原審證稱：甲ＯＯ是我以前的員工，她在案發前打電話說
    要談跟我的感情的事。後來我們就相約於九十一年三月二十二日上午八時許，在
    和平東路、復興南路口碰面。我在當天到場後，甲ＯＯ隨即上車，就有人跑到我
    車旁要開車門，我看不對就跑了，到前一個路口我就迴轉回來，但他們開著一臺
    車號及車型均不詳的紅色箱型車，在和平東路、復興南路口擋在我前面，我只好
    停下來，當時我看到曾大成有攔我。後來甲ＯＯ就下車，換另一個胖胖的人上我
    的車，叫我開車，我不開，他就拿棍子從我後腦打下去。我假裝昏倒後，他們就
    把我拖下去；曾大成再與不詳姓名之人共同敲破我的汽車擋風玻璃後，把我拖上
    計程車，由甲ＯＯ和另一不詳姓名之人跟我一起坐計程車，後來車子開到某堤防
    邊，不知是誰就把我拉下計程車，等曾大成他們的車子來，再把我拉上他們的廂
    型車載到某公園。在廂型車時，曾大成叫我不要裝死，他手上拿著螺絲起子說再
    裝死要把我插下去，我就睜開眼睛，看到甲ＯＯ坐在前面。在廂型車上包括駕駛
    總共有五人，我只認得甲ＯＯ、曾大成，其他不認識。我被押到公園後，我看到
    有七、八人在那邊，而丙○○站在公園旁邊看我跟他們講話。甲ＯＯ說跟我曾有
    感情關係及性關係，而且沒錢養小孩，要我拿錢出來，我想只要先脫困，什麼事
    情我都答應。他們原本要一千五百萬元，但我跟甲ＯＯ說我沒那麼多錢，當時我
    要講話，被告他們就要打我，其中曾大成從我臉打一拳下去。後來把我帶到泡沫
    紅茶店簽了一張五十萬元本票；過一下又把我帶到冰果室，剩下乙○○及另外一
    人在場，最後只剩下我與乙○○在那邊，我就簽了最後三張本票。我簽五十萬元
    本票是因為很害怕，為了要脫身才簽的，因為在公園時，甲ＯＯ說「如果他不答
    應就要讓他死」，另外曾大成有說如果不答應，就要把我腦袋怎樣。我簽了五十
    萬元本票後又再簽三張本票，是因為他們原本說要一千五百萬元，我表示沒辦法
    ，後來為了脫身，且乙○○說「你簽了馬上可以走」，所以我又再簽了三張本票
    ，面額分別是一張五十萬、兩張一百萬，四張全部是三百萬等語相符（見原審卷
    一第一○一頁至第一一六頁），並經共同被告甲ＯＯ於原審審理時供述屬實，且
    共同被告甲ＯＯ、己○○、曾大成亦因上開強押丁○○開立本票，分別經原審判
    處有期徒刑六月、一年一月、一年確定在案，復有被害人丁○○前開車輛受損情
    形之照片二紙、診斷證明書一紙，及受理刑事案件報案三聯單、字據等影本各一
    份在卷可稽。事證明確，被告乙○○與甲ＯＯ、己○○、曾大成等人共同妨害丁○○之行動自由犯行堪以認定。
二、訊據被告即上訴人戊○○、丙○○均矢口否認有妨害自由犯行，被告戊○○辯稱
    ：係因朋友介紹認識甲ＯＯ，乃收留甲ＯＯ數日，並僅曾帶同甲ＯＯ詢問友人如
    何處理甲ＯＯ與丁○○間之感情糾葛，但未與乙○○等人共同強押丁○○及強迫
    簽發本票等語；被告丙○○辯稱：案發前雖曾受甲ＯＯ之託，代為邀約丁○○見
    面，案發當日亦略知係為協調甲ＯＯ遭丁○○利用職務上機會性侵害之事，並駕
    車搭載甲ＯＯ至臺北市○○○路、和平東路口，然隨即離去現場，並未參與強押
    丁○○之事等語。
三、惟查：
（一）被告戊○○部分：
  １、共同被告甲ＯＯ於原審坦承：因與丁○○有感情糾紛，乃尋求戊○○幫忙解決
      ，並與被告戊○○、丙○○、乙○○、曾大成、己○○及綽號「阿欣」等人共
      同強押丁○○，及強迫丁○○簽立四張本票之事。而被告乙○○於原審證稱：
      我是因為戊○○跟我說甲ＯＯ與丁○○的關係後，我才去做這些事，這件事戊○○曾透過丙○○、甲ＯＯ跟我說，他自己也有打電話跟我說，要我在案發當
      天準時到他家樓下等，我是最後一個到，當時我看到己○○、曾大成等人在他
      家樓下，我上去戊○○家時，看到丙○○已經在樓上了。我們出發前，交通工
      具有丙○○的計程車，另外還有一臺租來的九人座的車，這應該是丙○○去租
      的。我們在冰果室時，戊○○有跟我聯絡，他責備我怎麼還沒處理好，戊○○
      說丁○○有錢，叫他開本票就好，戊○○說要三百萬元。丁○○簽完本票後，
      我走到巷口要幫丁○○攔計程車時，看到丙○○、甲ＯＯ走過來，我就去跟他
      們說丁○○跑了，後來一起到戊○○家，我就把本票直接拿給戊○○。丁○○
      簽的本票，是丙○○、甲ＯＯ帶來的等語（見原審卷一第二三一頁至第二三九
      頁、第二四二頁）。再共同被告己○○於原審證稱：案發前一天晚上，丙○○
      把他的計程車借我開，案發當天乙○○找我去板橋戊○○家。到了板橋後，我
      開著丙○○的計程車，載乙○○一起去和平東路、復興南路口，另外有一臺白
      色箱型車也一起從戊○○家樓下出發。我與乙○○出發前，我只約略知道要處
      理財務問題。後來我們又從和平東路、復興南路口出發，乙○○在車上時，有
      人打電話給他，他就叫我直接把車開去忠孝橋下，去跟曾大成他們會合，我看
      到白色廂型車也在場。他們在忠孝橋下的時候，曾大成有捶丁○○的胸部，談
      完後又到三重市的公園。我在公園看到乙○○與丁○○在談，而曾大成有揍丁○○一拳，打到丁○○的臉。乙○○在公園有接電話，應該是戊○○打的，因
      為我聽到乙○○說「漢忠哥什麼事」。後來丙○○和一部份的人先走，我就和
      曾大成、乙○○、甲ＯＯ他們再去公園附近泡沫紅茶店，我有看到乙○○拿出
      一本本票叫丁○○簽等語（見原審卷一第一七○頁至第一七七頁、第一八五頁
      ）。共同被告曾大成亦於原審證稱：案發當日乙○○約我一起去漢忠哥那邊，
      乙○○上去跟戊○○說話，我沒上去。乙○○下來後，說戊○○要請我們幫忙
      ，因為他的乾妹妹甲ＯＯ在丁○○那裡上班時，被丁○○強姦，甲ＯＯ無法報
      案，所以才找我們去幫忙。當時在戊○○樓下會合的人，有甲ＯＯ、「阿欣」
      等人。我後來開著我的紅色小貨車搭載乙○○及「阿欣」前往復興南路等語（
      見原審卷一第一九五頁至第一九九頁）。查被告乙○○、共同被告甲ＯＯ與被
      告戊○○均為朋友關係；共同被告己○○、曾大成則與被告戊○○素不相識，
      自無一致誣指被告戊○○之可能。共同被告甲ＯＯ於原審供稱：委請被告戊○○幫忙解決與丁○○間之感情糾紛，並與戊○○、丙○○、乙○○、曾大成、
      己○○及綽號「阿欣」等人共同強押丁○○簽立本票；被告乙○○及共同被告
      己○○、曾大成於原審指證：案發當日，前往戊○○住處樓下集合，一同出發
      強押丁○○；及被告乙○○另指證：於共同強押丁○○至冰果室談判時，經戊○○於電話中指示強迫丁○○開立三百萬元本票，並將本票交付戊○○等情，
      自屬可信。尤以共同被告甲ＯＯ本係委請被告戊○○幫忙解決與丁○○之感情
      糾紛，而被告乙○○及共同被告曾大成、己○○等原均與甲ＯＯ素不相識，自
      不可能無端代甲ＯＯ出面解決與丁○○間之感情糾紛，顯見被告乙○○、曾大
      成、己○○等人於案發前即受被告戊○○指示，始共同強押丁○○開立本票無
      疑。
　２、證人丁○○於原審證稱：甲ＯＯ是我以前的員工，她在案發前打電話說要談跟
      我的感情的事，並說給戊○○委託書，我就問她為何要委託戊○○處理，後來
      我們就相約於九十一年三月二十二日上午八時許，在和平東路、復興南路口碰
      面等語。而被告戊○○於案發當日，自凌晨零時十九分起至當日十七時三十分
      止，先後與共同被告甲ＯＯ通話四次、與被告丙○○通話八次、與被告乙○○
      通話六次（見附表一）；被告丙○○於案發當日零時二十二分起至同日八時五
      十五分止，亦先後與被告戊○○通話八次、與被告乙○○通話三次（見附表二
      ），有臺灣大哥大股份有限公司出具之雙向通聯資料查詢紀錄二份在卷可稽（
      見第一三一九○號偵查卷第一三○頁至第一三三頁；第八九頁至第九十頁）。
      依上開通聯紀錄所示，被告戊○○於案發當日出發前；及被告乙○○等人一同
      強押丁○○期間，迄強迫丁○○開立本票為止，與被告乙○○、丙○○及共同
      被告甲ＯＯ間互有多次通話。參以被告乙○○於原審證稱：第一三一九○號偵
      查卷第一○一頁最後一行時間為九十一年三月二十二日五時二十七分（上午）
      的通話，是戊○○打電話給我說案發當天要準時到他家樓下等，我就跟戊○○
      說我一定會到。第一三一九○號偵查卷第一○六頁倒數第七格時間五點三十分
      （下午）的通聯紀錄，我們當時是在冰果室，戊○○有跟我聯絡，他責備我怎
      麼還沒處理好等語．益見被告戊○○係以電話與被告乙○○等人聯繫共同強押
      丁○○，同時指示被告乙○○等人強迫丁○○簽立本票至灼。
  ３、證人王俊良於本院審理時證稱：九十一年三月間戊○○確實有帶綽號「瑋瑋」
      的女子到我辦公室來。他當時是為了舉發案子才來找我。當時戊○○除了跟我
      舉發案子外，還有跟我談綽號瑋瑋之甲ＯＯ感情糾紛案子，但他並沒有談到「
      瑋瑋」女子係與何人發生感情糾紛。因有涉及他本身的問題，且此部分感情問
      題與戊○○所舉發的案件間，並沒有任何關係，我認為不方便處理，才請他們
      自行去找律師幫忙，當時戊○○也沒有表示任何意見等語。則被告戊○○縱有
      於案發前偕同甲ＯＯ至王俊良辦公室，向王俊良提及甲ＯＯ涉及感情糾紛之事
      ，王俊良並建議被告戊○○自行委任律師處理，然被告戊○○始終未委任律師
      代甲ＯＯ處理與丁○○間之感情糾紛，自無從為被告戊○○有利之認定。
　４、按以自己共同犯罪之意思，參與實施犯罪構成要件以外之行為，或以自己共同
  　　犯罪之意思，事先同謀，而由其中一部份人實施犯罪之行為者，均為共同正犯
    　（大法官會議釋字第一○九號解釋意旨參照）。查被告戊○○雖未親自參與強
　    押丁○○之行為，惟被告戊○○於案發前即與被告乙○○及共同被告曾大成、
  　　甲ＯＯ等人共謀強押丁○○解決與甲ＯＯ間之感情財務糾紛，並以電話聯繫被
　    告乙○○等人一同出發強押丁○○，同時指示被告乙○○強迫丁○○開立三百
      萬元本票，復收受丁○○簽發之本票。足見被告戊○○係以自己共同犯罪之意
      思，事先與被告乙○○、丙○○及共同被告曾大成、己○○、甲ＯＯ等人同謀
      ，而由被告乙○○、丙○○及共同被告曾大成、己○○、甲ＯＯ等人實施犯罪
      行為，應屬共謀共同正犯。
（二）被告丙○○部分：
　１、本件案發前數日，被告丙○○即曾向丁○○出示一紙記載甲ＯＯ委託被告戊○○處理甲ＯＯ與丁○○間感情糾紛之委託書，已據證人丁○○證述在卷。被告
      丙○○亦坦承係因被告戊○○介紹認識甲ＯＯ，甲ＯＯ曾告知遭丁○○強姦，
      同時受託與丁○○見面，已見被告戊○○、丙○○事前即與甲ＯＯ共同謀議尋
      找丁○○解決感情糾紛。
　２、被告丙○○於原審及本院均坦承：案發當日出發前，即知甲ＯＯ、曾大成等人
      前往與丁○○見面，係為解決甲ＯＯ與丁○○間感情糾葛；並將所有七Ｍ─九
      四七號計程車交由己○○駕駛搭載乙○○，及自行駕駛白色廂型車搭載甲ＯＯ
      等人；與曾大成另駕駛之紅色貨車一同至臺北市○○○路、復興南路口附近等
      情（見原審卷一第一六○頁至第一六九頁；本院卷九十三年八月十日準備程序
      筆錄第八頁、九十三年九月二日審判程序筆錄第十一頁至第十二頁）。且被告
      丙○○於案發當日，與被告戊○○、乙○○及共同被告甲ＯＯ、曾大成間，亦
      有多次相互通話（詳見附表二）。再共同被告己○○於原審證稱：案發前一天
      晚上，丙○○把他的計程車借我開，案發當天乙○○找我去板橋戊○○家。到
      了板橋後，我開著丙○○的計程車，載乙○○一起去和平東路、復興南路口，
      另外有一臺白色箱型車也一起從戊○○家樓下出發。後來乙○○他們與丁○○
      在三重市的公園談判時，丙○○也在場，但他和一部份的人先走等語（見原審
      卷一第一七○頁至第一八四頁）。共同被告曾大成於原審證稱：我與乙○○等
      人把丁○○押到三重市大同公園談判時，丙○○也有到公園等語（見原審卷一
      第一九七頁）。被告乙○○亦於原審證稱：甲ＯＯ與丁○○的關係，戊○○曾
      透過丙○○、甲ＯＯ跟我說。案發當天我是最後一個到戊○○家，我上去戊○○家時，看到丙○○已經在樓上了。我們出發時，交通工具有丙○○的計程車
      ，另外還有一臺租來的九人座車，這應該是丙○○去租的。後來丁○○簽完本
      票後，我走到巷口要幫丁○○攔計程車時，看到丙○○、甲ＯＯ走過來，我就
      跟他們說丁○○跑了。丁○○簽的本票，是丙○○、甲ＯＯ帶來的等語（見原
      審卷一第二三一頁至第二四二頁）。證人丁○○於原審證稱：案發前幾天，丙○○有拿委託書給我看。我被押到公園後，有看到丙○○站在公園旁邊，看我
      跟其他人講話等語。
（三）依上開事證所示，被告丙○○於案發前即向丁○○出示共同被告甲ＯＯ所書立
      之委託書，復於案發當日在被告戊○○住處，與被告乙○○等人一同出發，同
      時提供自己之計程車供己○○駕駛；再另行租用車輛搭載甲ＯＯ前往。倘被告
      丙○○係欲以合法方式解決甲ＯＯ與丁○○間之糾紛，自無與被告乙○○、共
      同被告曾大成、己○○、甲ＯＯ、綽號「阿欣」男子及另一姓名不詳男子共七
      人分乘三部車輛，一同前去與丁○○見面之必要，顯見被告丙○○於出發前已
      知被告乙○○等人係欲共同強押丁○○，並將車輛提供被告乙○○等人使用。
      再被告乙○○等人將丁○○強押至三重市綜合體育場附近公園時，被告丙○○
      亦同時在場觀看，自能得知丁○○係遭被告乙○○等人限制行動自由，被告丙○○竟仍提供本票供丁○○簽立，亦見被告丙○○自始即與被告乙○○等人有
      共同強押丁○○開立本票之犯意聯絡，並有行為分擔，自應論以共同正犯。
四、核被告戊○○、乙○○、丙○○所為，均係犯刑法第三百零二條第一項以非法方
    法剝奪人之行動自由罪。雖被告乙○○等人於共同非法剝奪丁○○行動自由期間
    ，亦有出言恐嚇丁○○，及強命丁○○為簽立本票等無義務之事，然該等犯行均
    屬非法方法剝奪行動自由罪之部分行為，應僅論以非法方法剝奪人之行動自由罪
    ，不再論以恐嚇及強制罪（最高法院八十二年度臺上字第一六七○號判決意旨參
    照）。又被告戊○○、乙○○、丙○○與共同被告甲ＯＯ、己○○、曾大成、綽
    號「阿欣」及另一不詳姓名年籍成年男子間，有犯意聯絡及行為分擔，均為共同
    正犯。起訴事實欄雖載稱被告戊○○係教唆被告乙○○、丙○○等人為前開妨害
    自由等行為，惟被告戊○○與被告乙○○、丙○○等人就本件犯行，均有犯意聯
    絡，並屬共謀共同正犯，已如前述，此部分起訴事實尚有疏漏未明，應予補正。
五、原審對被告戊○○、乙○○、丙○○論罪科刑，固非無見。惟被告戊○○、乙○○、丙○○等人所為，並不構成恐嚇取財罪（詳如後述），原審認被告戊○○、
    乙○○、丙○○另犯有恐嚇取財罪，顯有未洽。被告戊○○、丙○○上訴，否認
    犯罪；被告乙○○上訴，指摘原審量刑過重，固均無可取，惟原判決此部分既有
    上開可議，自應由本院撤銷改判。爰分別審酌被告戊○○前有賭博、施用毒品案
    件；同時參酌被告等以妨害自由手段，強令丁○○交付財物，對社會治安危害非
    輕，被告乙○○業已坦承犯行，被告戊○○係發動謀議之人及被告等犯罪之動機
    、目的、手段、參與程度、犯後態度等一切情狀，分別量處被告戊○○有期徒刑
    一年；被告丙○○、乙○○各有期徒刑十月。至被告乙○○雖於原審及本院均坦
    承犯行，惟被告乙○○曾於九十二年間，因違反槍砲彈藥刀械管制條例案件，經
    檢察官提起公訴，現由臺灣臺北地方法院審理中（九十三年度訴字第五四五號案
    件）；復於九十三年間，因違反毒品危害防制條例案件，經法院裁定觀察、勒戒
    ，有本院被告全國前案紀錄表一份在卷為憑，自不宜宣告緩刑，併此敘明。
六、公訴意旨另以：甲ＯＯ因與丁○○有感情糾葛，乃尋求被告戊○○幫忙解決，被
    告戊○○、丙○○、乙○○與甲ＯＯ、己○○、曾大成及綽號「阿欣」男子等人
    ，共同意圖為自己不法之所有，於九十一年三月二十二日上午八時許，在臺北市
    大安區○○○路與復興南路口，由被告丙○○、乙○○、甲ＯＯ、曾大成、綽號
    「阿欣」男子及另一不詳姓名年籍成年男子攔下丁○○後，其中一姓名不詳男子
    即進入丁○○車內，以木棍毆打丁○○後腦，被告丙○○等人將丁○○強押至臺
    北縣三重綜合體育場附近公園內，並連絡其他人前來會合，曾大成等人復基於傷
    害之犯意聯絡，聯手毆打丁○○，致丁○○後枕頭皮血腫而心生畏懼。再將丁○○強押至附近某泡沫紅茶店內，由乙○○、甲ＯＯ與丁○○談判，以甲ＯＯ小孩
    需要教養費為由，要求丁○○簽發切結書及五十萬元本票一紙後，因甲ＯＯ與丁○○就金額未達合致，乙○○等人又將丁○○帶至戊○○住處附近冰果室，要求
    丁○○再次簽發一百萬元本票二紙、五十萬元本票一紙，共計二百五十萬元，丁○○始得離開現場等情，因認被告戊○○、丙○○、乙○○此部分另涉有刑法第
    二百七十七條第一項之傷害罪嫌及同法第三百四十六條之恐嚇取財罪嫌。惟查：
（一）丁○○係在駕駛之車輛遭攔下後，由與曾大成同往之一不詳姓名年籍成年男子
      先喝令丁○○開車駛離現場，因丁○○不從，該男子始基於傷害故意，持棍子
      毆打丁○○後腦，致丁○○受有後枕頭皮血腫之傷害，且此時僅甲ＯＯ乘坐於
      該車內等情，已據證人丁○○結證在卷。依該男子係於喝令丁○○駛離現場，
      因丁○○不從，始出手毆打丁○○，顯係自行臨時起意為之。況當時除甲ＯＯ
      在車內，其餘被告乙○○、丙○○、戊○○等人均不在場，自無從認定被告乙○○、丙○○等人與該名男子有共同毆打丁○○之犯意聯絡，自不得論以共同
      傷害罪行。再證人丁○○於原審證稱：當時我要講話，被告他們就要打我，曾
      大成有打我臉部一拳，乙○○則有攔阻他們毆打我等語（見原審卷一第一○五
      頁），固足認曾大成有出手毆打被害人丁○○臉部一拳，然丁○○係受有後枕
      頭皮血腫，並無臉部受傷之傷害，有診斷證明書在卷可考。則曾大成雖有毆打
      丁○○臉部，然並無致生傷害之事實，被告乙○○等人此部分被訴傷害犯行，
      要屬無據。惟公訴人認該等傷害部分與被告戊○○、乙○○、丙○○等人上開
      妨害自由部分有牽連犯裁判上一罪關係，故不另為無罪之諭知。
（二）按刑法第三百四十六條第一項之恐嚇取財罪，係以意圖為自己不法之所有，以
      恐嚇使人將本人或第三人之物交付為構成要件。本件甲ＯＯ因與丁○○有感情
      糾紛，致心生愧疚，乃欲向丁○○索賠，甲ＯＯ並曾出具被告戊○○委託書，
      已據共同被告甲ＯＯ於原審供述明確。證人丁○○亦於原審證稱：甲ＯＯ是我
      以前的員工，她在案發前打電話說要談跟我的感情的事。後來我們就相約於九
      十一年三月二十二日上午八時許，在和平東路、復興南路口見面。我和甲ＯＯ
      有感情問題，曾有性關係。我被押到公園後，乙○○他們說甲ＯＯ沒錢養小孩
      ，要我拿錢出來等語。而被告乙○○、共同被告曾大成、己○○於警詢、偵查
      中及原審均稱：係受戊○○指示，協助甲ＯＯ出面解決與丁○○間之感情糾紛
      等語。依共同被告甲ＯＯ、曾大成、己○○、被告乙○○及證人丁○○所稱，
      被告戊○○、乙○○等人係因認丁○○與甲ＯＯ間有感情糾紛，並曾發生性關
      係，乃欲向丁○○索賠。而被告乙○○等人於強押得丁○○後，亦向丁○○表
      示，因甲ＯＯ遭丁○○性侵害，須由丁○○付款供作甲ＯＯ子女教養費用。足
      證被告戊○○等人主觀上係認丁○○有賠償甲ＯＯ之義務，乃強押丁○○簽立
      本票，並非出於不法所有之意圖，自與恐嚇取財罪構成要件未合。惟公訴人認
      此部分與被告戊○○、丙○○、乙○○上開論罪科刑部分，有方法結果之牽連
      犯裁判上一罪關係，爰不另為無罪之諭知。
貳、乙○○侵占遺失物罪部分：
一、右揭事實欄二所載侵占遺失物之事實，業據被告乙○○於原審、本院審理時坦承
    不諱，復有簡嘉輝之健保卡、中華商業銀行金融卡、合作金庫金融卡、正之帶電
    腦教學識別證、汽車駕照、周金永（起訴書誤載為周金水）之警察人員服務證影
    本扣案可證。雖被告辯護人另稱：被告拾得簡嘉輝皮包後，本欲返還簡嘉輝，惟
    始終無法遇見簡嘉輝，致未返還等語。惟被告拾得簡嘉輝遺失之皮包後，倘確有
    返還之意，自可送交警察機關招領，或依簡嘉輝
    放在家，自有侵占意圖甚明。事證明確，被告侵占遺失物犯行堪以認定。
二、核被告所為，係犯刑法第三百三十七條侵占遺失物罪。原審不察，認被告不構成
    侵占遺失物罪，而為無罪之諭知，顯有違誤。公訴人上訴，指摘及此，為有理由
    ，自應由本院將原判決此部分撤銷改判。爰審酌被告平日素行、犯罪動機、目的
    、手段、所生危害及犯後態度等一切情狀，量處罰金一千元，並諭知易服勞役之
    折算標準，以示懲儆。
據上論斷，應依刑事訴訟法第三百六十九條第一項前段、第三百六十四條、第二百九
十九條第一項前段、刑法第二十八條、第三百零二條第一項、第三百三十七條、第四
十二條第二項，罰金罰鍰提高標準條例第一條前段、第二條，判決如主文。
本案經檢察官沈明彥到庭執行職務。
中　　　華　　　民　　　國　　九十三　　年　　　九　　　月　　二十三　  日
                              臺灣高等法院刑事第十四庭
                                  審判長法  官  陳  祐  輔
                                        法  官  洪  昌  宏
                                        法  官  陳　國　文
右正本證明與原本無異。
非法剝奪他人行動自由部分，如不服本判決，應於收受送達後十日內向本院提出上訴
書狀，其未敘述上訴之理由者並得於提起上訴後十日內向本院補提理由書（均須按他
造當事人之人數附繕本）。
其餘不得上訴。
                                        書記官  蔡  棟  樑
中　　　華　　　民　　　國　　九十三　　年　　　九　　　月　　二十三　　日
附錄：本案論罪科刑法條全文
刑法第三百零二條第一項：
私行拘禁或以其他非法方法，剝奪人之行動自由者，處五年以下有期徒刑、拘役或三
百元以下罰金。
因而致人於死者，處無期徒刑或七年以上有期徒刑，致重傷者，處三年以上十年以下
有期徒刑。第一項之未遂犯罰之。
刑法第三百三十七條：
意圖為自己或第三人不法之所有，而侵占遺失物、漂流物或其他離本人所持有之物者
，處五百元以下罰金。
附表一：被告戊○○持用之0000000000號行動電話於九十一年三月二十二
日通話明細表（見第一三一九○號偵查卷第一三○頁至第一三三頁）
┌──┬─────┬───┬──┬──────────────────┐
│編號│時　　　間│對　象│狀態│通話時之基地臺　　　　　　　　　　　│
├──┼─────┼───┼──┼──────────────────┤
│ １ │０：：│甲ＯＯ│發話│　　　　　　　　　　　　　　　　　　│
├──┼─────┼───┼──┼──────────────────┤
│ ２ │０：：５│丙○○│發話│　　　　　　　　　　　　　　　　　　│
├──┼─────┼───┼──┼──────────────────┤
│ ３ │５：６：│乙○○│受話│臺北縣板橋市○○街六一號樓頂　　　　│
├──┼─────┼───┼──┼──────────────────┤
│ ４ │５：：０│乙○○│受話│臺北縣板橋市○○路○段一三巷二號十樓│
├──┼─────┼───┼──┼──────────────────┤
│ ５ │５：：│丙○○│受話│臺北縣板橋市○○路○段一三巷二號十樓│
├──┼─────┼───┼──┼──────────────────┤
│ ６ │５：：│丙○○│受話│臺北縣板橋市○○路○段一三巷二號十樓│
├──┼─────┼───┼──┼──────────────────┤
│ ７ │６：８：８│丙○○│受話│臺北縣板橋市○○路○段一三巷二號十樓│
├──┼─────┼───┼──┼──────────────────┤
│ ８ │６：：│丙○○│受話│臺北縣板橋市○○路○段一三巷二號十樓│
├──┼─────┼───┼──┼──────────────────┤
│ ９ │６：：│丙○○│受話│臺北縣板橋市○○路○段一三巷二號十樓│
├──┼─────┼───┼──┼──────────────────┤
│ １０ │６：：│丙○○│受話│臺北縣板橋市○○路○段一三巷二號十樓│
├──┼─────┼───┼──┼──────────────────┤
│  │６：：│丙○○│受話│臺北縣板橋市○○路○段一三巷二號十樓│
├──┼─────┼───┼──┼──────────────────┤
│  │８：：│甲ＯＯ│受話│臺北縣板橋市○○路○段一三巷二號十樓│
├──┼─────┼───┼──┼──────────────────┤
│  │９：７：│甲ＯＯ│受話│臺北縣板橋市○○路○段一三巷二號十樓│
├──┼─────┼───┼──┼──────────────────┤
│  │９：：│甲ＯＯ│受話│臺北縣板橋市○○路○段一三巷二號十樓│
├──┼─────┼───┼──┼──────────────────┤
│  │：：２│乙○○│受話│臺北縣板橋市○○街六一號樓頂　　　　│
├──┼─────┼───┼──┼──────────────────┤
│  │：：│乙○○│受話│臺北縣板橋市○○路○段一三巷二號十樓│
├──┼─────┼───┼──┼──────────────────┤
│  │：３：│乙○○│受話│臺北縣板橋市○○街六一號樓頂　　　　│
├──┼─────┼───┼──┼──────────────────┤
│  │：：│乙○○│受話│臺北縣板橋市○○路○段一三巷二號十樓│
└──┴─────┴───┴──┴──────────────────┘
附表二：被告丙○○持用之0000000000號行動電話於九十一年三月二十二
日通話明細表（見第一三一九○號偵查卷第八九頁至第一三三頁）
┌──┬─────┬───┬──┬──────────────────┐
│編號│時　　　間│對　象│狀態│通話時之基地臺　　　　　　　　　　　│
├──┼─────┼───┼──┼──────────────────┤
│ １ │０：：６│戊○○│受話│臺北縣板橋市○○路○段一○○號　　　│
├──┼─────┼───┼──┼──────────────────┤
│ ２ │５：：│戊○○│發話│臺北縣板橋市○○○路一三九號　　　　│
├──┼─────┼───┼──┼──────────────────┤
│ ３ │５：：│戊○○│發話│臺北縣板橋市○○路○段二五一號　　　│
├──┼─────┼───┼──┼──────────────────┤
│ ４ │６：８：│戊○○│發話│臺北縣板橋市○○路○段二五一號　　　│
├──┼─────┼───┼──┼──────────────────┤
│ ５ │６：：│戊○○│發話│臺北縣板橋市○○路○段六三號六樓　　│
├──┼─────┼───┼──┼──────────────────┤
│ ６ │６：：│戊○○│發話│臺北縣板橋市○○路○段二五一號　　　│
├──┼─────┼───┼──┼──────────────────┤
│ ７ │６：：│戊○○│發話│臺北縣中和市○○路○段五六○號十樓頂│
├──┼─────┼───┼──┼──────────────────┤
│ ８ │６：：│戊○○│發話│臺北縣新店市○○路一二一號　　　　　│
├──┼─────┼───┼──┼──────────────────┤
│ ９ │６：：│曾大成│發話│臺北縣中和市○○路一三六號五樓　　　│
├──┼─────┼───┼──┼──────────────────┤
│ １０ │７：９：２│曾大成│發話│臺北市○○○路○段二六八號十二樓　  │
├──┼─────┼───┼──┼──────────────────┤
│  │７：９：│曾大成│發話│　　　　　　　　　　　　　　　　　  │
├──┼─────┼───┼──┼──────────────────┤
│  │７：９：│曾大成│發話│臺北市○○路○段一九○號　　　　　  │
├──┼─────┼───┼──┼──────────────────┤
│  │７：：９│甲ＯＯ│受話│臺北市○○○路○段二七三號二樓　　  │
├──┼─────┼───┼──┼──────────────────┤
│  │７：：１│曾大成│發話│臺北市○○○路○段二七三號二樓　　  │
├──┼─────┼───┼──┼──────────────────┤
│  │７：：│曾大成│發話│臺北市○○○路○段二七三號二樓　　  │
├──┼─────┼───┼──┼──────────────────┤
│  │８：９：│甲ＯＯ│受話│臺北市○○○路○段二七三號二樓　　　│
├──┼─────┼───┼──┼──────────────────┤
│  │８：：│曾大成│發話│臺北市○○○路○段二七三號二樓　　　│
├──┼─────┼───┼──┼──────────────────┤
│  │８：：│曾大成│發話│臺北市○○○路○段二七三號二樓　　　│
├──┼─────┼───┼──┼──────────────────┤
│  │８：：│乙○○│發話│臺北市○○○路○段二七三號二樓　　　│
├──┼─────┼───┼──┼──────────────────┤
│  │８：：│甲ＯＯ│受話│臺北市○○○路○段二七三號二樓　　　│
├──┼─────┼───┼──┼──────────────────┤
│  │８：：│乙○○│受話│臺北市○○○路○段二七三號二樓　　　│
├──┼─────┼───┼──┼──────────────────┤
│  │８：：│甲ＯＯ│發話│臺北市○○○路○段六號　　　　　　　│
├──┼─────┼───┼──┼──────────────────┤
│  │８：：│甲ＯＯ│受話│臺北市○○○路○段三三號　　　　　　│
├──┼─────┼───┼──┼──────────────────┤
│  │８：：│甲ＯＯ│受話│臺北市○○○路○段三三號　　　　　　│
├──┼─────┼───┼──┼──────────────────┤
│  │８：：│甲ＯＯ│受話│臺北市○○○路○段三三號　　　　　　│
├──┼─────┼───┼──┼──────────────────┤
│  │８：：│甲ＯＯ│受話│臺北市○○○路○段三三號　　　　　　│
├──┼─────┼───┼──┼──────────────────┤
│  │８：：│乙○○│發話│臺北市○○路○段一號九樓　　　　　  │
└──┴─────┴───┴──┴──────────────────┘
